【裁判字號】    89,判,385
【裁判日期】    890217
【裁判案由】    營業稅
【裁判全文】
行  政  法  院  判  決                            八十九年度判字第三八五號
    原      告  聯億建設有限公司
    代  表  人  甲○○
    被      告  臺中縣稅捐稽徵處
右當事人間因營業稅事件，原告不服財政部中華民國八十八年一月七日台財訴字第八
七二二七六五四八號再訴願決定，提起行政訴訟。本院判決如左︰
    主  文
原告之訴駁回。
    事  實
緣原告於民國（下同）八十一年五月至八十二年三月間興建「聯億新貴族」及「聯億
天地」房屋工程，涉嫌未依法取得實際交易對象所開立之進項憑證，而以出借牌照廠
商良基營造有限公司（以下簡稱良基公司）所開立之字軌號碼：ＰＡ0000000
0號等三聯式統一發票十紙，銷售額計新台幣（下同）二二、一○四、七六○元（未
含稅），稅額一、一○五、二四○元，充當進項憑證，並持以申報扣抵銷項稅額。案
經法務部調查局北部地區機動工作組辦理「清塵專案」查獲，良基公司涉嫌出借營建
執照與各地區未具營建資格之施工廠商，牟取不法利益等情，並經財政部台灣省中區
國稅局取具調查筆錄，除依稅捐稽徵法第四十四條規定科處行為罰外，復以八十五年
二月十三日中區國稅一字第八五○○一一七七一號移辦表檢送相關資料，通報被告審
理結果，依財政部八十三年七月九日台財稅第八三一六○一三七一號函釋規定，以原
告係取得非實際交易對象之憑證，申報扣抵銷項稅額，乃就其不得扣抵憑證而申報扣
抵銷項稅額部分，發單追繳營業稅額一、一○五、二四○元，免處漏稅罰，原告不服
，申請復查及提起訴願、再訴願，均未獲變更，遂提起行政訴訟。茲摘兩造訴辯意
旨如次：
壹：原告起訴意旨略謂︰一、按犯罪事實應依證據認定之，無證據不得推定其犯罪事
實，刑事訴訟法第一百五十四條定有明文。再訴願決定理由欄第四點指稱：「．．．
查訴外人徐榮助君於七十九年間設立良基公司，僱用林東村君仲介營造牌照出借，從
中抽取工程價款百分之一．二至四不等之價金作為借牌佣金，另開立不實統一發票交
付業者，幫助逃漏稅捐．．．，其行為並經台灣台北地方法院檢察署八十一年偵字二
二四七四號及八十二年偵字二六○九、五六九一號提起公訴，並經台中地院八十三年
訴字二九○四號刑事判決以：『徐君涉嫌逃漏稅捐及幫助逃漏稅捐之犯行部分，業經
高雄地院檢察署提起公訴，先於八十三年五月十六日繫屬於高雄地院，兩案具有裁判
上一罪之關係，應不予受理』惟判決並未否認徐君上開犯行云云」，惟查：依再訴願
決定書所載徐榮助所設立良基公司是否出借牌照﹖是否開立不實統一發票﹖是否與原
告有關﹖其台中地院八十三年訴字二九○四號刑事判決係將徐榮助刑事案件判決不受
理，足見該刑事判決並就徐榮助是否借牌等事，尚未查證，惟再訴願決定書卻以該判
決並未否認徐君之上開犯行，即斷然以猜測、擬制之詞推定原告取得非實際交易對象
之憑證，違反營業稅法第十九條規定云云，其認事用法，顯有重大違誤，自不足採。
二、原告公司支付給良基公司之工程款，除小額工程款係以現金支付外，支票部分，
茲已查出者，(一)有指名受款人為良基公司者，面額肆百萬元，支票後面亦蓋有良基營
造工程有限公司之名戳背書，並由台中市第七信用合作社文心分社第三四九六－三帳
號提示兌領。(二)未指名良基公司為受款人之支票，已找出四張(1)八十一年四月二十三
日期，面額參百零參萬元正，(2)八十一年五月三十日期，面額參百萬元正，(3)八十一
年六月五日期，面額參佰陸拾萬元正，(4)八十一年六月十日期，面額參佰零參萬元正
，該四張支票亦同樣由台中市第七信用合作社文心分社第三四九六－三號帳號提示付
款完畢，前面五張支票合已達壹仟陸佰餘萬元，足可證明原告依當時情況，確係相信
良基公司係合法之公司，原告公司並確有支付工程款，且所支付之支票均已兌領，可
證明原告公司並未違章，絕非虛報進項稅額，再訴願決定書對原告公司上揭主張為何
不採﹖亦未說明不採理由，原告公司實難折服。三、另良基營造有限公司承包原告公
司工程，依當時客觀環境，無論在該公司之營業行為及相關證件皆令人相信其係合法
營運之公司，原告公司取得良基公司最後一張發票日期為八十二年三月四日，（當時
良基公司仍正常營運，並依法繳納營業稅）本公司之工程亦在營造下完成，並取得使
用執照，足見原告公司並無取得非實際交易對象申報扣抵銷項稅額。四、綜上所陳，
本案原處分及訴願、再訴願決定均未查明事實，顯有違誤，請判決撤銷原處分及一再
訴願決定，以維原告權益等語。
貳：被告答辯意旨略謂︰一、按「營業人左列進項稅額，不得扣抵銷項稅額：一、購
進之貨物或勞務未依規定取得並保存第三十三條所列之憑證者。」、「納稅義務人，
有左列情形之一者，除追繳稅款外，按所漏稅額處一倍至十倍罰鍰，並得停止其營業
：五、虛報進項稅額者。」為營業稅法第十九條第一項第一款及第五十一條第五款所
規定；又「．．．八、．．．（一）關於『東林專案』、『清塵專案』，營業人取得
出借牌照營造廠商開立之發票案件，應依左列規定辦理：１、建築業之營業人如有建
築房屋之事實，而因礙於建築法令之規定，取得出借牌照營造廠商開立之發票充作進
項憑證，且該營造廠商已依法報繳營業稅者，應依本部八十三年七月九日台財稅第八
三一六○一三七一號函說明二、（二）２、規定辦理，即除應依營業稅法第十九條第
一項第一款規定追補稅款及依稅捐稽徵法第四十四條規定處行為罰外，得免依營業稅
法第五十一條第五款規定處漏稅罰。．．．」、「．．．二、．．．(二)取得虛設行號
以外其他非實際交易對象開立之憑證申報扣抵案件：．．．2.有進貨事實者：(1)進貨
部分，因未取得實際銷貨人出具之憑證，應依稅捐稽徵法第四十四條規定處以行為罰
。(2)．．．如查明開立發票之營業人已依法申報繳納該應納之營業稅額者，則尚無逃
漏，除依前項規定處以行為罰外，依營業稅法第十九條第一項第一款規定，應就其取
得不得扣抵憑證扣抵銷項稅額部分，追補稅款。」分別為財政部八十四年五月二十三
日台財稅第000000000號函及八十三年七月九日台財稅第八三一六○一三七
一號函釋在案。二、查徐榮助於七十九年間設立良基公司，僱用林東村仲介營造牌照
出借，從中抽取工程價款百分之一或二至四不等之價金作為借牌佣金，另開立不實發
票交付業主幫助逃漏稅捐，案經法務部調查局北部地區機動工作組查獲，其犯行並經
台灣台北地方法院檢察署檢察官八十一年偵字第二二四七四號及八十二年偵字第二六
○九號、第五六九一號起訴書提起公訴，嗣雖經台灣台中地方法院八十四年六月二十
九日八十三年度訴字第二九○四號刑事判決略以：「徐君涉嫌逃漏稅捐及幫助逃漏稅
捐之犯行業經台灣高雄地方法院檢察署檢察官先於八十三年五月十六日提起公訴在案
，兩者具有裁判上一罪之關係，應不予受理。」惟其並未否認徐君之上開犯行。本案
原告於八十一年五月至八十二年三月間興建房屋，取具良基公司虛開之不實發票ＰＡ
00000000號等統一發票十紙，銷售額計二二、一○四、七六○元，稅額一、
一○五、二四○元，充當進項憑證申報扣抵銷項稅額，已構成虛報進項稅額。經依原
告提示之系爭工程使用執照核認確有興建房屋之事實，又分向台南市及高雄市稅捐稽
徵處查詢結果，查明開立發票之良基公司已依法報繳營業稅，故依首揭財政部函釋處
理原則核定補稅，不再處漏稅罰，並無未洽。三、至於原告主張台灣台中地方法院八
十三年度訴字第二九○四號刑事判決並未就徐榮助是否借牌加以查證．．．已查出一
紙指名受款人為良基公司之付款支票及四紙未指名良基公司為受款人之付款支票，金
額合計達一千六百餘萬元，可證原告公司並無未違章．．．等節；查徐榮助君利用人
頭自八十一年間起，向經濟部虛偽登記設立良基營造工程有限公司之事實，除經台灣
台北地方法院檢察署檢察官以八十一年偵字第二二四七四號及八十二年偵字第二六○
九號、第五六九一號起訴書提起公訴外，亦經台灣高雄地方法院檢察署檢察官以八十
二年度偵字第二六三二二號起訴書（詳附件九）提起公訴，依該台灣高等法院高雄分
院八十七年度上訴字第一五八○號刑事判決，亦未推翻徐君向經濟部虛偽登記設立良
基營造工程有限公司之事實；再查原告無法提示完整之付款證明及工程驗收紀錄等資
料以實其說，僅憑一紙金額不符之支票影本及提起本訴訟始增加提示之未指名受款人
之付款支票四紙，仍無法證明良基公司係其實際交易對象，故訴訟主張核不足採。四
、綜上所述，原告之訴為無理由，請予駁回，俾維稅政等語。
    理  由
一、按「營業人當期銷項稅額，扣減進項稅額後之餘額，為當期應納或溢付營業稅額
    。」、「營業人左列進項稅額，不得扣抵銷項稅額：一、購進之貨物或勞務未依
    規定取得並保存第三十三條所列之憑證者。」及「營業人以進項稅額扣抵銷項稅
    額者，應具有載明其名稱、地址及統一編號之左列憑證：一、購買貨物或勞務時
    ，所取得載有營業稅額之統一發票。」分別為營業稅法第十五條第一項、第十九
    條第一項第一款及第三十三條第一款所明定。又「為符合司法院大法官會議釋字
    第三三七號解釋意旨，對於營業人取得非實際交易對象所開立之統一發票作為進
    項憑證申報扣抵銷項稅額之案件，應視情節，分別依左列原則處理．．．（二）
    取得虛設行號以外其他非實際交易對象開立之憑證申報扣抵案件：１、．．．２
    、有進貨事實者：（１）進貨部分，因未取得實際銷貨人出具之憑證，應依稅捐
    稽徵法第四十四條規定處以行為罰。（２）至進貨人取得銷貨人以外之營業人所
    開立之發票申報扣抵，如查明開立發票之營業人已依法申報繳納應納之營業稅額
    者，則尚無逃漏，除依前項規定處以行為罰外，依營業稅法第十九條第一項第一
    款規定，應就其取得不得扣抵憑證銷項稅額部分，追補稅款。如查明開立發票之
    營業人並未依法申報繳納該應納之營業稅額者，即尚無逃漏，除依前項規定處以
    行為罰外，依營業稅法第十九條第一項第一款規定，應就其取得不得扣抵憑證扣
    抵銷項稅額部分，追補稅款。如查月開立發票之營業人並未依法申報繳納該應納
    之營業稅額者，即有逃漏，除依前項規定處以行為罰外，並應依營業稅法第五十
    一條第五款規定補稅並處罰。稽徵機關依前項原則按營業稅法第五十一條第五款
    規定補稅處罰時，應就涉案營業人有關虛報進項稅額，並因而逃漏稅款之事實，
    詳予調查並具體明，以資明確。」、「營業人取得出借牌照營造廠商開立之發
    票案件，應依左列規定辦理：１建築業之營業人如有建築房屋之事實，而因礙於
    建築法令之規定，取得出借牌照營造廠商開立之發票充作進項憑證，且該營造廠
    商已依法報繳營業稅者，應依本部八十三年七月九日台財稅第八三一六○一三七
    一號函說明二（二）２規定辦理，即除應依營業稅法第十九條第一項第一款規定
    追補稅款及依稅捐稽徵法第四十四條規定處行為罰外，得免依營業稅法第五十一
    條第五款規定處漏稅罰．．．」亦經財政部八十三年七月九日台財稅第八三一六
    ○一三七一號函及八十四年五月二十三日台財稅第000000000號分別函
    釋在案，該函釋與上開規定無違，自得援用。
二、本件被告機關以原告於八十一年五月至八十二年三月間興建房屋工程，取得非實
    際交易對象所開立之統一發票充作進項憑證，申報扣抵銷項稅額，遂核定追補營
    業稅一百一十萬五千二百四十元。原告訴稱：良基公司承包原告工程，依當時客
    觀環境，無論該公司之營業行為及相關證件皆令人相信其係合法營運之公司，原
    告取得良基公司最後一張發票日期為八十二年三月四日，當時良基公司仍正常營
    運，並依法繳納營業稅，而原告之工程亦在營造下完成，並取得使用執照，支付
    給良基公司之工程款，除小額工程款係以現金支付外，支票已查出有指明受款人
    為良基公司者有四百萬元未指名良基公司為受款之支票有四張分別為八十一年四
    月二十三日期面額三百零三萬元、八十一年五月三十日面額三百萬元、八十一年
    六月五日期面額三百六十萬元、八十一年六月十日期面額三百零三萬元，均係由
    台中市第七信用合作社文心分社第三四九六－三帳號提示付款完畢，足見原告確
    有支付工程款，且所支付之支票均已兌領，原告並未違章，絕非虛報進項稅額，
    被告對徐榮助是否借牌等事尚未查證，即以台灣台中地方法院八十三年訴字第二
    九○四號刑事不受理之判決，即斷然以猜測、擬制之詞推定原告取得非實際交易
    對象之憑證，顯有不當云云。惟查原告興建本件工程，取得良基公司所開之發票
    字軌號碼ＰＡ00000000等統一發票十張，計銷售額二二、一○四、七六
    ○元，稅額一、一○五、二四○元，並無有關付款簽收證據資料供憑採核，而良
    基公司並未從事房屋興建工程，而係專門提供營造牌照供他人逃漏稅，出借牌照
    之事實，業經台灣台北地方法院檢察署檢察官提起公訴在案（八十一年度偵字第
    二二四七四號、八十二年度偵字第二六○九號及五六九一號，起訴書見原處分卷
    附件三），另亦經台灣高雄地方法院檢察署檢察官提起公訴，而台灣高等法院高
    雄分院八十七年度上訴字第一五八０號刑事判決，雖認違法出借牌照是一回事，
    惟對該公司漏為報營業稅或營利事業所得稅、印花稅之事實並未推翻（見原處分
    卷附件九及附件十），縱如原告所稱良基公司有繳納營業稅，然營業人雖有進貨
    事實，惟不依規定取得交易對象開立之進項憑證，而取得非交易對象開立之進項
    憑證，申報扣抵銷項稅額時，該項已申報扣抵之銷項稅額顯未依法繳納，仍應依
    營業稅法第十九條第一項第一款規定，就其取得不得扣抵憑證扣抵銷項稅額部分
    ，追補該項不得扣抵之銷項稅額，況我國現行加值營業稅係就各個銷售階段之加
    值額分別予以課稅之多階段銷售稅，各銷售階段之營業人皆為營業稅之納稅義務
    人，故該非交易對象之人是否已按其開立發票之金額報繳營業稅額，不影響本件
    營業人補繳營業稅之義務。而原告無法提示完整之付款證明及工程驗收紀錄等資
    料以實其說，所提出之指名良基公司之支票影本（見處分卷附件八）及未指明受
    款人之支票四張明細（見再訴願卷），又與其所收受之統一發票銷貨金額無一相
    符，亦不能證明其與良基公司有實際交易，而為其實際交易之對象，其主張自難
    採信。按營業稅法第三十二條第一項規定，營業人應取得真正交易對象所開立之
    統一發票，始為適法，而得以其進項稅額申報扣抵銷項稅額，原告取得非實際交
    易對象良基公司所開立之統一發票充當進項憑證，並持以扣抵銷項稅額，即有未
    合。本件原告持以扣抵之十張統一發票為非實際交易對象之良基公司所開立，則
    該發票即屬營業稅法第十九條第一項第一款規定不得扣抵銷項稅額之項目，原告
    持以申報扣抵，自應依法追補已申報扣抵之營業稅，從而被告以原告於八十一年
    五月至八十二年三月間興建房屋，所取具良基公司虛開之不實統一發票十張，銷
    售金額計二二、一○四、七六○元，稅額一、一○五、二四○元，充當進項憑證
    申報扣抵銷項稅額，已構成虛報進項稅額，而依原告提示之系爭工程使用執照核
    認有興建房屋之事實，又分向台南市及高雄市稅捐稽徵處查詢結果，查明開立發
    票之良基公司此部分已依法報繳營業稅，因依首揭財政部函釋處理原則核定原告
    補稅，未再處罰漏稅罰，並無違反營業稅法第十九條之情事。綜上所述，被告所
    為處分及復查決定，並無違誤，一再訴願決定遞予維持，亦無不合，原告起訴意
    旨，為無理由，應予駁回。
據上論結，本件原告之訴為無理由，爰依行政訴訟法第二十六條後段，判決如主文。
中    華    民    國     八十九      年      二      月      十七       日
                    行 政 法 院 第 二 庭
                                審 判 長 評  事      陳  石  獅
                                         評  事      彭  鳳  至
                                         評  事      黃  合  文
                                         評  事      林  茂  權
                                         評  事      王  立  杰
右  正  本  證  明  與  原  本  無  異
                                         法院書記官  蘇  金  全
中    華    民    國     八十九      年      二      月     二十一      日


司法院資訊處製作；財團法人民間司法改革基金會備份。
